【裁判字號】    97,易,3140
【裁判日期】    971209
【裁判案由】    毒品危害防制條例
【裁判全文】
臺灣臺北地方法院刑事判決              97年度易字第3140號
公  訴  人  臺灣臺北地方法院檢察署檢察官
被      告  甲○
上列被告因毒品危害防制條例案件，經檢察官提起公訴（97年度
毒偵字第3102號），被告經訊問後就被訴事實為有罪之陳述，本
院裁定進行簡式審判程序，判決如下：
    主  文
甲○施用第二級毒品，處有期徒刑陸月，如易科罰金，以新臺幣
壹仟元折算壹日。
    事實及理由
一、本件被告甲○所犯非死刑、無期徒刑或最輕本刑有期徒刑3
    年以上之罪，亦非高等法院管轄第一審案件，且被告於本院
    訊問時，就被訴事實為有罪之陳述，經告知被告簡式審判程
    序之旨，並聽取檢察官、被告之意見後，本院裁定進行簡式
    審判程序，是本件之證據調查，依刑事訴訟法第273條之2規
    定，不受同法第159條第1項、第161條之2、第161條之3、第
    163條之1及第164條至第170條規定之限制，合先敘明。
二、本件犯罪事實及證據，均引用檢察官起訴書之記載（如附件
    ）。事實部分並更正、補充記載：(一)被告前於民國87年間因
    施用毒品案件，經少年法院裁定送觀察、勒戒後，認無繼施
    用毒品之傾向，於87年6月20日出所後，由少年法院為不付
    審理之裁定，於89年間，再因施用毒品案件，經法院裁定送
    觀察、勒戒後，認有繼續施用毒品之傾向，經法院裁定令入
    戒治處所施以強制戒治，於90年8月10日戒治期滿，刑事案
    件部分則經判處有期徒刑5月確定（此部分與另案被訴轉讓
    第二級毒品罪所處有期徒刑7月，合併定應執行刑為有期徒
    刑10月，於91年4月21日執行完畢，本件係於該案執行完畢5
    年後所犯，故不構成累犯）；(二)被告係在為警採尿前回溯96
    小時內某時，在其位於臺北市○○○路○段311號11樓之6之
    住所，以將第二級毒品甲基安非他命放置於吸食器內，點火
    燃燒吸食產生煙霧之方式，施用甲基安非他命1次，吸食器
    則於其施用過後業已丟棄而滅失。證據部分則補充：警製代
    碼對照表、臺灣檢驗科技股份有限公司97年9月23日所出具
    之濫用藥物檢驗報告、被告於本院審理時之自白。
三、查，被告在本件之前有如上揭所載施用毒品行為經觀察勒戒
    執行完畢，又於觀察勒戒執行完畢後之5年內，因再犯施用
    毒品行為經追訴，並判處罪刑確定等情，有臺灣高等法院被
    告前案紀錄表及出入監簡列表附卷可稽。按毒品危害防制條
    例第20條、第23條等規定觀之，就施用毒品者，祇於「初犯
    」及「五年後再犯」二種情形，有其追訴條件之限制，即須
    於初犯經觀察、勒戒或強制戒治釋放後，五年內均無施用毒
    品之行為，始能認其前所實施之觀察、勒戒或強制戒治已足
    遮斷毒癮，而得於五年後再犯時，再予適用初犯之規定，重
    行觀察、勒戒等程序。倘五年內已經再犯，被依法追訴處罰
    ，縱其第三次（或第三次以上）施用毒品之時間在初犯釋放
    五年以後，即與「五年後再犯」之情形有別，且因已於「五
    年內再犯」，顯見其再犯率甚高，原實施觀察、勒戒或強制
    戒治，已無法收其實效，而無五年戒斷期之存在，自無再經
    觀察、勒戒及強制戒治之必要，應得逕行追訴處罰（最高法
    院95年度第7次刑事庭會議紀錄）。是即令被告於毒品危害
    防制條例修正前，初犯施用毒品罪，又於五年內第二次再犯
    ，經依修正前毒品危害防制條例規定，追訴處罰同時並施以
    強制戒治，嗣於毒品危害防制條例修正公布並施行後，於第
    二次強制戒治期滿五年後，第三次再犯施用毒品罪，被告仍
    應依毒品危害防制條例第10條規定處罰（最高法院97年第5
    次刑事庭會議著有決議要旨可資參照）。本件被告於前揭觀
    察勒戒執行完畢釋放後，5年內又再犯施用毒品案件，且經
    法院判處罪刑確定，已如前述，是縱令本件施用行為在前揭
    強制戒治完畢5年後，揆諸前開說明，仍應逕行追訴處罰。
四、按甲基安非他命為毒品危害防制條例第2條第2項第2款明定
    之第二級毒品。是核被告所為，係犯毒品危害防制條例第10
    條第2項之施用第二級罪。被告持有第二級毒品甲基安非他
    命後，進而施用，其持有之低度行為應被其施用之高度行為
    所吸收，不另論罪。被告雖已不復記憶本件確切的施用時間
    ，惟按安非他命經施用進入人體後，經人體代謝作用，約百
    分之七十於二十四小時內自尿中排出，約百分之九十於九十
    六小時內自尿中排出，最長可能不會超過4日，有行政院衛
    生署管制藥品管理局92年6月27日管檢字第0920004781號函
    可按。是自可據此推知被告有於為警採尿前回溯96小時內某
    時，確有施用毒品之行為，附此敘明。爰審酌被告曾因施用
    毒品犯行執行觀察、勒戒及強制戒治程序，仍不知悛悔，復
    再施用毒品，顯無改過之意，惟念其施用毒品乃戕害自己身
    心健康，尚未危及他人，犯後於本院審理期日已坦承全部犯
    行之態度等一切情狀，量處如主文所示之刑，並諭知易科罰
    金之折算標準。又本件員警搜索時所扣得之物品，被告於警
    詢及偵、審中即一再否認為其施用毒品所用之物，參以搜索
    之處所，並非被告的住所，而係同案被告廖仁毅的居所，且
    廖仁毅於警詢中並供稱此為渠所有施用毒品的物品等語，是
    此部分的扣案物自無從在本案為沒收諭知，附此敘明。
五、據上論斷，應依刑事訴訟法第284條之1、第273條之1第1項
    、第299條第1項前段、第310條之2、第454條第2項，毒品危
    害防制條例第10條第2項，刑法第11條前段、第41條第1項前
    段，判決如主文。
六、如不服本判決，應於送達後10日內，向本院提出上訴狀。
本案經檢察官申心蓓到庭執行職務。
中    華    民    國    97    年    12    月    9     日
                  刑事第十三庭  法  官  許泰誠
以上正本證明與原本無異。
如不服本判決應於收受送達後10日內向本院提出上訴書狀，並應
敘述具體理由；其未敘述上訴理由者，應於上訴期間屆滿後20日
內向本院補提理由書（圴須按他造當事人之人數附繕本）「切勿
逕送上級法院」。
                                書記官  高菁菁
中    華    民    國    97    年    12    月    9     日


司法院資訊處製作；財團法人民間司法改革基金會備份。
